【裁判字號】    95,交易,6
【裁判日期】    951005
【裁判案由】    過失致死
【裁判全文】
臺灣宜蘭地方法院刑事判決               95年度交易字第6號
公  訴  人  臺灣宜蘭地方法院檢察署檢察官
被      告  乙○○
上列被告因過失致死案件，經檢察官聲請簡易判決處刑（94年度
偵字第2905號），本院宜蘭簡易庭認不宜以簡易判決為之，移送
前來，被告先就被訴事實為有罪之陳述，經本院合議庭裁定本件
宜由受命法官獨任進行簡式審判程序，判決如下：
    主  文
乙○○因過失致人於死，處有期徒刑肆月，如易科罰金，以銀元
參佰元即新臺幣玖佰元折算壹日。緩刑貳年。
    事  實
一、乙○○於民國94年5月11日下午，騎乘車牌號碼PPV-473號機
    車，搭載其夫丙○○，沿宜蘭縣宜蘭市○○路，由南往北方
    向行駛，行經慈航路與津梅路無號誌交岔路口時，原應注意
    減速慢行，作隨時停車之準備，且依當時情形雖係夜間，惟
    照明及視距均良好，道路亦無障礙物阻擋視線，並非不能注
    意，其竟疏未注意，通過路口時並未減速，而以時速40至50
    公里之速度前進，適有游福順騎乘車牌號碼WUF-790號機車
    ，沿津梅路由西往東方向行經上述路口時，亦未停讓屬於右
    方車之乙○○所騎之機車；亦未注意減速慢行而以高於乙○
    ○所騎機車車速之速度通過，致2車之把手前端、前龍頭及
    前車軸發生撞擊，游福順因而飛起頭部落地致受有頭部外傷
    併硬腦膜下出血之傷害。乙○○於肇事後犯罪未發覺前，立
    即委請路人報警，並於員警前往現場處理時在場，當場承認
    其為肇事者而自首犯罪。嗣游福順雖經送醫急救，仍於同年
    月15日下午3時15分許，因顱內出血不治死亡。
二、案經臺灣宜蘭地方法院檢察署檢察官相驗後自動檢舉偵查後
    聲請簡易判決處刑。
    理  由
一、訊據被告乙○○對上揭犯罪事實坦承不諱，核與被害人家屬
    甲○○指訴及證人丙○○證述之情節相符，並有道路交通事
    故調查報告表、現場圖、車禍現場及車輛毀損照片及臺灣宜
    蘭地方法院檢察署檢察官督同法醫師相驗屍體製作之勘驗筆
    錄、相驗屍體證明書、驗斷書及相驗照片等附卷可稽。另查
    ，本院將本案偵審全卷，併包括行政院衛生署宜蘭醫院95年
    2月21日95宜醫歷字第0950000819號函所附被告及丙○○之
    病歷資料，送請法務部法醫研究所鑑定本件車禍發生前，車
    牌號碼PPV-473號機車，係由被告抑或丙○○所騎，該所鑑
    定結果認：被告於車禍發生後，於94年5月11日下午9時5分
    許經送行政院衛生署宜蘭醫院診察結果，受有左小腿之傷害
    ；丙○○於94年5月11日下午8時35分許經送同一醫院診察結
    果，受有腰胸部挫傷、多處挫傷於左手、左手臂、左胸、雙
    膝部有擦傷，經胸部X光檢查發現有肺影像增加狀，復依機
    車現場相片及事故現場圖所示游福順所有之安全帽停留在撞
    擊點約15公尺以上之同向地點，其所騎乘車牌號碼WUF-790
    號機車龍頭轉軸左側有撞擊痕，並似向右側傾倒，被告及丙
    ○○所騎乘車牌號碼PPV-473號機車前輪明顯偏向左前之撞
    擊凹陷狀。以上支持兩輛機車撞擊點集中於兩車把手前端、
    前龍頭及前車軸，撞擊時支持撞擊點似接近在兩車之前輪軸
    區，因丙○○之胸腹部抵住被告之背部，並在撞擊剎車時，
    被告之手把握龍頭穩住重心於車身，被告及丙○○之機車之
    前車輪左側遭擠撞致前車輪向右偏移，車輪卡住並有剎車之
    效果，致丙○○胸腹部撞擊被告之背部，並致機車失去平衡
    向左側倒下，其速度亦較慢，2人重量亦較重而滑倒，並造
    成刮地痕。游福順之車速較高，且研判在撞擊後，其機車有
    超越另一機車致其飛起頭部落地致頭部創傷，顱內出血。被
    告左側與丙○○之左側手腿受傷可為機車左側撞擊之結果，
    丙○○之胸腰部挫傷可為撞擊被告背部之結果，研判為被告
    所駕駛，有法務部法醫研究所95年6月26日法醫理字第09500
    01605號函所附法醫所95醫鑑字第0724號法醫文書審查鑑定
    書在卷可查，則本件車禍發生前，車牌號碼PPV-473號機車
    ，係由被告所駕駛，應屬明甚。按汽車行駛至無號誌之交岔
    路口，應減速慢行，作隨時停車之準備，道路交通安全規則
    第93條第1項第2款定有明文，被告騎車自應注意遵守上揭規
    定，且依其情形又非不能注意，竟疏未注意，以致肇禍，其
    行為顯有過失，臺灣省基宜區車輛行車事故鑑定委員會及臺
    灣省車輛行車事故覆議委員會亦均認被告有過失，此有臺灣
    省基宜區車輛行車事故鑑定委員會94年7月11日基宜鑑字第
    0945001596號函所附鑑定意見書、臺灣省車輛行車事故覆議
    委員會94年9月2日府覆議字第0940100546號函存卷足參。又
    被害人游福順所騎駛之機車屬於左方車未停讓右方被告之來
    車，且車速更高於被告所騎駛之機車，業如前述，游福順之
    過失責任較被告為重，然不能因此解免被告之過失刑責。復
    以，被告之過失與被害人游福順死亡間，復有相當因果關係
    ，故本件事證明確，被告犯行堪予認定，應依法論科。
二、核被告所為，係犯刑法第276條第1項之過失致死罪。而被告
    行為後，刑法及刑法施行法業於94年2月2日經總統以華總一
    義字第09400014901號令修正公布，並於95年7月1日施行（
    下稱新刑法，修正前刑法下稱舊刑法），參酌最高法院95年
    5月23日刑事庭第8次會議決議，新刑法第2條第1項之規定，
    係規範行為後法律變更所生新舊法律比較適用之準據法，於
    新刑法施行後，應適用新刑法第2條第1項之規定，為「從舊
    從輕」之比較。另於比較時應就罪刑有關之共犯、未遂犯、
    想像競合犯、牽連犯、連續犯、結合犯，以及累犯加重、自
    首減輕暨其他法定加減原因（如身分加減）與加減比例等一
    切情形，本於統一性及整體性原則，綜其全部罪刑之結果而
    為比較。本案涉及法律變更之部分經附表所示比較新舊刑法
    之結果，新刑法未較有利於被告，依新刑法第2條第1項前段
    規定，自應適用行為時之舊刑法。又被告於肇事後犯罪未發
    覺前，立即委請路人報警，並於員警前往現場處理時在場，
    當場承認其為肇事者而自首，為被告所供承，且有宜蘭縣警
    察局宜蘭分局道路交通事故肇事人自首情形紀錄表1紙附卷
    可稽，其於犯罪未發覺前自首而接受裁判，應依舊刑法第62
    條前段之規定減輕其刑。茲審酌被告之素行、品行、智識程
    度、被告就本件車禍發生之過失程度較被害人之過失程度為
    低、被告於犯罪後坦承犯行，且於95年8月10日與被害人家
    屬在本院達成和解，並如期給付第1期賠償金新臺幣30萬元
    （其餘部分尚未到期），而獲被害人家屬之諒解（此有和解
    筆錄、95年9月27日陳述意見狀各1份在卷可稽）等一切情狀
    ，量處如主文所示之刑，並諭知易科罰金之折算標準，以示
    警懲。末查被告前未曾受任何有期徒刑以上刑之宣告，此有
    臺灣高等法院被告刑案紀錄表1份附卷可憑，此次因一時失
    慮偶罹刑典，事後亦與被害人家屬達成和解，獲得被害人家
    屬之諒解，業如前述，信經此教訓，自當知所惕勉而無再犯
    之虞，本院綜核各情認上開所宣告之有期徒刑以暫不執行為
    適當，爰併予宣告緩刑2年，以啟自新。
據上論斷，應依刑事訴訟法第452條、第273條之1第1項、第299
條第1項前段，刑法第276條第1項、第2條第1項前段、修正前刑
法第62條、第41條第1項前段、第74條第1款，罰金罰鍰提高標準
條例第1條前段、修正前罰金罰鍰提高標準條例第2條，現行法規
所定貨幣單位折算新臺幣條例第2條，判決如主文。
本案經檢察官吳志成到庭執行職務。
中    華    民    國    95    年    10    月    5     日
                  交通法庭法  官  郭淑珍
以上正本證明與原本無異。
如不服本判決應於收受本判決後10日內向本院提出上訴書狀，其
未敘述上訴理由者，並得於提起上訴後10日內向本院補提理由書
狀(均須按他造當事人之人數附繕本)「切勿逕送上級法院」。
                          書記官  林秀麗
中    華    民    國    95    年    10    月    5     日
附錄本案論罪科刑法條全文：
刑法第276條第1項
因過失致人於死者，處2年以下有期徒刑、拘役或2千元以下罰金
。
附表：
┌───┬───────┬────────┬──────┐
│比較  │舊刑法於本案適│新刑法於本案適用│依從舊從輕原│
│法條  │用之法律效果  │之法律效果      │則比較結果  │
├───┼───────┼────────┼──────┤
│刑法第│依罰金罰鍰提高│依刑法施行法第1 │本條未發生更│
│276第1│標準條例第1條 │條之1第2項提高30│有利或更不利│
│項    │前段規定，    │倍，最高可處新臺│於被告之變更│
│      │銀元2,000元得 │幣60,000元      │            │
│      │提高至10倍，最│                │            │
│      │高可處銀元    │                │            │
│      │20,000即新臺幣│                │            │
│      │60,000元      │                │            │
├───┼───────┼────────┼──────┤
│刑法第│罰金刑：銀元1 │罰金刑：新臺幣  │本條從舊刑法│
│33條第│元以上        │1,000元以上，以 │較有利於被告│
│5款   │              │百元計算之      │            │
├───┼───────┼────────┼──────┤
│刑法第│對於未發覺之罪│對於未發覺之罪自│本條從舊刑法│
│62條  │自首而受裁判者│首而受裁判者，「│較有利於被告│
│      │，「必」減輕其│得」減輕其刑。但│            │
│      │刑。但有特別規│有特別規定者，依│            │
│      │定者，依其規定│其規定。        │            │
│      │。            │                │            │
├───┼───────┼────────┼──────┤
│刑法第│依修正前罰金罰│如易科罰金，以新│本條從舊刑法│
│41條第│鍰提高標準條例│臺幣1,000元、   │較有利於被告│
│1項前 │第2條規定，易 │2,000元或3,000元│            │
│段    │科罰金數額提高│折算1日         │            │
│      │為100倍，如易 │                │            │
│      │科罰金，以銀元│                │            │
│      │300元即新臺幣 │                │            │
│      │900元折算1日  │                │            │
├───┼───────┼────────┼──────┤
│刑法第│影響緩刑宣告之│影響緩刑宣告之前│本案被告並無│
│74條  │前案不限故意或│案限於故意犯，增│前科，均符合│
│      │過失犯，未列併│列並得酌命被告應│得宣告緩刑之│
│      │得酌命被告應遵│遵守之事項。本件│要件，無發生│
│      │守之事項。本件│被告前未曾受有期│對被告更有利│
│      │被告前未曾受有│徒刑以上刑之宣告│或更不利之變│
│      │期徒刑以上刑之│，得宣告緩刑，並│更。惟新刑法│
│      │宣告，得宣告緩│得酌命被告應遵守│增列緩刑宣告│
│      │刑。          │之事項。        │，得同時酌命│
│      │              │                │被告負擔，以│
│      │              │                │舊刑法較有利│
│      │              │                │於被告。    │
├───┴───────┴────────┴──────┤
│綜合比較結果：                                        │
│本案綜其全部罪刑之比較，無論主刑、易刑處分、自首及緩刑│
│之規定新刑法均非較有利於被告，故本案應一體適用行為時之│
│舊刑法。                                              │
└───────────────────────────┘


司法院資訊處製作；財團法人民間司法改革基金會備份。
